【裁判字號】    93,訴,52
【裁判日期】    950321
【裁判案由】    損害賠償
【裁判全文】
臺灣彰化地方法院民事判決  93年度訴字第52號
原      告  項全機械有限公司
法定代理人  何建霖
訴訟代理人  張皓帆律師
複代理人    胡昇寶律師
被      告  乙○○
訴訟代理人  尤雯雯律師
上列當事人間請求損害賠償事件，本院於民國95年3月7日言詞辯
論終結，判決如下：
    主      文
被告應給付原告新台幣玖拾萬捌仟肆佰零伍元，及自民國九十三
年一月二十四日起至清償日止，按年息百分之五計算之利息。
原告其餘之訴駁回。
訴訟費用由被告負擔二分之一，餘由原告負擔。
本判決第一項於原告以新台幣壹拾捌貳仟元為被告供擔保後，得
假執行；但被告如於執行標的物拍定、變賣前，以新台幣玖拾萬
捌仟肆佰零伍元為原告預供擔保，得免為假執行。
原告其餘假執行之聲請駁回。
    事實及理由
一、原告起訴主張：
    被告乙○○自民國88年3月起至同年12月31日止，受原告聘
    任擔任經理職務，負責業務開發、接洽訂單、客戶機械維修
    、調配工程、監督工人等業務，詎被告於任職期間並未克盡
    其職，反而圖謀其個人私利，以不正當方法導致原告受有下
    列損失：
  (一)被告於88年9月初向原告表示欲前往馬來西亞爭取訂單，原
    告不疑有他，遂為被告辦理出國事宜並支付出國差旅費用，
    詎原告竟夥同毫無機械背景之康坤潭至馬來西亞新潮手藝中
    心，蠱惑原告客戶劉錦榮向康坤潭訂購2部十二錠編織機，
    致原告損失販賣2部十二錠編織機之預期可得利益，以原告
    嗣後與劉錦榮買賣十二錠編織機每部美金7,800元，每部成
    本約百分之五十計算，原告損失約新台幣（下同）265,200
    元（以1美元兌換34元新台幣計算）。
  (二)被告曾介紹瑞興電線有限公司（下稱瑞興公司）向原告訂購
    各式編織機，詎於瑞興公司欲再行訂購玻璃纖維編織機時，
    被告竟於88年12月13日以啟廣機械股份有限公司（下稱啟廣
    公司）名義，與瑞興公司訂立10部玻璃纖維編織機之買賣契
    約，總價為1,940,000元，致原告損失10部玻璃纖維編織機
    之訂單，以原告售與他人每部為220,000元，每部成本為110
    ,000元計算，原告共損失1,100,000元之利益。
  (三)原告客戶甲○○向原告購買30部銅線編織機，原告交付之編
    織機未符要求，雖甲○○向被告反應，惟被告並未向公司反
    應，又故意不為機器之修正、調整，致甲○○遲延給付原告
    尾款3,000,000元達1年之久，以法定利率年息百分之五計算
    ，原告計損失利息150,000元。
  (四)被告於其仍任職原告公司之88年12月間，私下以其個人名義
    出售5部美式三頭導軸機予甲○○，獲取甲○○交付之600,
    000元，致原告喪失出售5部美式三頭導軸機之機會，以原告
    售與他人每部140,000元，每部成本71,119元計算，原告共
    損失349,405元。
  (五)以上原告損失合計為1,864,605元。因被告係原告之經理人
    ，竟為自己或他人經營與原告同類之業務，原告自得依民法
    第563條規定，將其競業所得之利益，作為損害賠償。又原
    告與被告間為有償委任關係，被告不思為原告爭取業務，反
    將訂單轉與他人，其行為已違反委任契約受任人之給付本質
    ，原告亦得依民法第227條之規定，向被告請求損害賠償。
    此外，被告之行為顯係故意以背於善良風俗之方法加損害於
    原告，是原告亦得依民法第184條規定，請求被告賠償所受
    損害及所失利益。為此爰依民法民法第184條、216條、227
    條、563條之規定提起本訴，並聲明：被告應給付原告1,864
    ,605 元，及自起訴狀繕本送達翌日起至清償日止，按年息
    百分之五計算之利息；訴訟費用由被告負擔；原告願提供擔
    保，請准宣告假執行。
二、被告則以：
  (一)被告曾陪同康坤潭至馬來西亞，但並無原告所指蠱惑客戶劉
    錦榮將2部十二錠編織機訂單下予康坤潭之行為，劉錦榮是
    否向康坤潭訂購2部十二錠編織機，被告亦不知情。
  (二)瑞興公司急欲購買玻璃編織機，該公司經理蔡清風向被告詢
    問生產工廠，因當時原告並無生產玻璃編織機，被告於是向
    啟德公司負責人丁○○詢問，丁○○表示他可以開發，被告
    向蔡清風表達時，蔡清風要求被告於合約書上簽名，以便其
    可以交差，被告始於合約書上簽名，後來因丁○○未開發完
    成，無法交貨，瑞興公司亦不願購買，合約並未履行，原告
    自無任何損害可言。
  (三)胡肇中未給付尾款予原告乃係機械瑕疵之問題，被告已善盡
    受僱人之義務前往修理機械，何來違反委任義務或債務不履
    行問題。
  (四)胡肇中向被告購買5部美式三頭導軸機，係於89年1月24日，
    當時被告已自原告處離職，本買賣契約與原告無關，原告不
    得以其權利受損或被告違反委任義務為由請求賠償。
  (五)原告謂被告任職時與他人簽訂契約造成其損害，應舉證證明
    損害何在且須證明被告行為與損害間有因果關係。又被告職
    稱雖為經理，但被告須依原告指示從事職務行為，並無自行
    決定或裁量權利，兩造間應為僱傭關係，被告自不受競業禁
    止規定之拘束，原告不得對被告行使介入權。此外，原告並
    未明確指出被告何以違反給付本旨，含糊其詞，並無理由等
    語，資為抗辯，並聲明：原告之訴駁回；訴訟費用由原告負
    擔；如受不利判決，願供擔保請准宣告免為假執行。
三、法院之判斷：
  (一)原告主張被告自88年3月起至同年12月31日止，任職於原告
    公司擔任經理一職之事實，為被告所自認，雖被告辯稱其與
    原告間係僱傭關係，並非委任關係云云。惟查被告任職原告
    公司時間非長，期間卻曾獨自代表公司出國與客戶接洽，亦
    曾開除公司員工，此經證人即原告現任經理丙○○到庭證述
    公司員工葉炳坤是被被告開除等語屬實，且為被告不爭，是
    原告主張被告係公司經理人一節，即堪採信。
  (二)原告主張被告以啟廣公司名義與瑞興公司簽約買賣10部玻璃
    纖維編織機之事實，業據原告提出訂購機械合約書影本1紙
    為證，被告亦承認確於上開合約書上簽名，但辯稱只是為讓
    瑞興公司經理蔡清風得以向公司交差云云。惟查上開合約書
    就交易之細節記載甚明，顯非虛構之交易，況訂約雙方如無
    買賣真意，蔡清風如何向公司交差？被告所辯有違常情。又
    合約書賣方啟廣公司僅有被告簽名，證人即啟廣公司負責人
    丁○○亦到庭證述並未出售10部玻璃纖維編織機予瑞興公司
    等語屬實，是足認上開合約書確係被告以啟廣公司名義與瑞
    興公司簽訂，原告上開主張之事實，堪予採信。
  (三)原告主張被告於仍任職公司經理期間，以其私人名義出售5
    部美式三頭導軸機予甲○○，並收受價金600,000元之事實
    ，已據被告自承確以600,000元價格出售5部美式三頭導軸機
    予甲○○，被告僅否認出售時間係其任職原告公司經理期間
    ，並抗辯稱胡肇中係於89年1月24日時向被告訂購，當時被
    告已離職云云。惟查證人甲○○到庭結證稱其向被告購買5
    部美式三頭導軸機時，被告還在原告公司任職，其於88年11
    月下旬將1部美式三頭導軸機交由被告仿製，被告完成後，
    伊已經將價金600,000元交付被告等語綦詳，被告前開所辯
    ，不足採信。
  (四)至於原告主張被告偕同康坤潭前往馬來西亞拜訪劉錦榮，並
    使劉錦榮向康坤潭訂購2部十二錠編織機部分，被告否認有
    使劉錦榮向康坤潭訂購2部十二錠編織機，原告雖提出劉錦
    榮之傳真函為證，惟上開傳真函為私文書，被告否認其真正
    ，原告復未舉證證明上開傳真函為真正，上開傳真函自不足
    以作為不利被告之證據，是原告上開所主張，自難認為真正
    。
  (五)原告另主張被告故意隱瞞客戶甲○○反應之問題，不為機器
    必要之處理、維修，惟此亦為被告所否認。證人甲○○雖到
    庭證稱：「這30部機械的試機、維修，是由乙○○及項全公
    司的職員來處理的，因為當時10部機械送過來不能用，被告
    乙○○來修理，我說機械有問題，要修到好我才要付尾款，
    我有說要如何修，但是乙○○說老闆說這樣修成本太高，就
    遲遲沒有來修，乙○○說如果沒有修好就不要付款，後來老
    闆娘有來收錢，我就修好1部，要他們將其餘的編織機帶回
    去照這1部修理，後來就有修好。」等語，惟證人甲○○之
    證言並不能證明被告故意隱瞞其反應之問題，未向原告公司
    報告，因這並非證人親身見聞之事，又證人證稱是其自行修
    復1部機器，要原告公司照樣修理，依其上開證詞亦不足以
    證明被告有能力將機器修復而故不為修復，此外原告並未舉
    其他證據足資證明被告故意隱瞞客戶反應，不為機器必要之
    修復，其此部分之主張尚屬無據，難予採信。
  (六)按經理人或代辦商，非得其商號之允許，不得為自己或第三
    人經營與其所辦理之同類事業，亦不得為同類事業公司無限
    責任之股東。經理人或代辦商，有違反前條規定之行為時，
    其商號得請求因其行為所得之利益，作為損害賠償。因可歸
    責於債務人之事由，致為不完全給付者，債權人得依關於給
    付遲延或給付不能之規定行使其權利。因不完全給付而生前
    項以外之損害者，債權人並得請求賠償。因故意或過失，不
    法侵害他人之權利者，負損害賠償責任。故意以背於善良風
    俗之方法，加損害於他人者亦同。民法第562條、第563條第
    1項、第227條、第184條第1項分別定有明文。本件被告確於
    任職原告公司期間，有以啟廣公司之名義與瑞興公司訂立10
    部玻璃纖維編織機買賣合約，及自行仿製5台美式三頭導軸
    機，以600,000元賣予甲○○之行為，被告為原告公司經理
    人，雙方為有償委任關係，被告自應盡善良管理人之注意義
    務為原告處理事務，其上開行為為圖私利，已致使原告公司
    喪失訂約之機會，足生損害於原告公司，自有違背債務本旨
    ，不為完全之給付，且係故意以背於善良風俗之方法，加損
    害於原告，又其以600,000元出售5台美式三頭導軸機部分行
    為，受有利益，原告自得依民法第563條第1項規定行使介入
    權。從而原告主張不完全給付、侵權行為、介入權法律關係
    請求被告賠償，自屬有據。被告應賠償原告之金額，計算如
    下：
    被告與瑞興公司訂約出售10部玻璃纖維編織機，雙方約定
      之價格為1,940,000元，原告雖主張應以其定價每部220,
      000元計算損失，惟定價並不當然為實際之售價，原告亦
      不能舉證證明當時瑞興公司願以每部220,000元之價格購
      買10部玻璃纖維編織機，是本院認應以每部194,000元計
      算原告所失利益，因每部玻璃纖維編織機之成本兩造同意
      以華聲企業發展鑑定顧問有限公司鑑定之127,600元計算
      ，則此部分原告所失利益為664,000元[(000000-000000)
      ×10]，故原告依不完全給付、侵權行為法律關係請求被
      告賠償其此部分所失利益，洵屬正當。
    被告以600,000元出售5部美式三頭導軸機部分，原告雖主
      張應以其定價每部140,000元計算損失，惟定價並不當然
      為實際之售價，已如前述，原告亦不能舉證證明當時甲○○願以每部140,000元之價格購買5部美式三頭導軸機，是
      本院認應以每部120,000元計算原告所失利益，因每部美
      式三頭導軸機之成本兩造同意以原告主張之71,119元計算
      ，則此部分原告所失利益為244,405元[(000000-00000)×
      5]，被告則受有244,405元之利益，故原告依不完全給付
      、侵權行為、介入權法律關係請求被告賠償其此部分所失
      利益，洵屬正當。
四、綜上，原告依民法第563條第1項、第227條、第184條第1項
    之規定，請求被告賠償908,405元，及自起訴狀繕本送達翌
    日即94年8月25日起至清償日止，按年息百分之五計算之利
    息，為有理由，應予准許，逾此部分之請求，為無理由，應
    予駁回。
五、兩造均陳明願供擔保聲請宣告假執行或免為假執行，經核原
    告勝訴部分，於法均無不合，爰分別酌定相當擔保金額宣告
    之。至於原告敗訴部分，其假執行之聲請，已失所依據，應
    併予駁回。
六、兩造其餘攻擊防禦方法及舉證，於判決結果不生影響，自毋
    庸一一論列，附此敘明。
七、訴訟費用負擔之依據：民事訴訟法第79條。
中    華    民    國    95    年    3     月    21    日
                  民事第二庭    法  官  施錫揮
以上正本係照原本作成。
如對判決上訴，應於判決送達後20日內向本院提出上訴狀。
中    華    民    國    95    年    3     月    21    日
                                書記官  蘇美苓


司法院資訊處製作；財團法人民間司法改革基金會備份。
